臺灣桃園地方法院刑事判決　　　　　　　　　　　　　九十三年度訴字第七八一號
　　公　訴　人　臺灣桃園地方法院檢察署檢察官
　　被　　　告　丙○○　男　四.
　　選任辯護人　辛武律師
右列被告因違反毒品危害防制條例案件，經檢察官提起公訴（九十二年度偵緝字第七
五六號），本院判決如左：
    主  文
丙○○無罪。
    理  由
一、公訴意旨略以：被告丙○○綽號「阿花」、「輝哥」，基於販賣第一級毒品海洛
    因及第二級毒品安非他命之概括犯意，自民國九十一年七月間至同年八月間止，
    以其所持有之門號Ｚ000000000號行動電話作為對外聯絡之工具，多次
    與乙○○之門號互有聯絡，並相約在桃園縣龜山鄉○○村○○街永樂巷三九之一
    一號旁門上標識為洪門太華山總堂之無門牌號碼之違章建築內（下簡稱：太華山
    總堂），以每包新台幣（下同）一千元至二千元不等價格，連續出售海洛因、安
    非他命予乙○○多次。嗣於九十一年八月二十六日十三時許，乙○○為警查獲後
    ，始經警循線查知上情，因認被告涉犯毒品危害防制條例第四條第一項、第二項
    之販賣第一級、第二級毒品罪嫌云云。
二、本件公訴人認被告涉有上開多次販賣第一級毒品海洛因、第二級毒品安非他命予
    乙○○之罪嫌，無非以證人乙○○、丁○○於警詢、檢察官訊問時之供述及證述
    、0000000000號行動電話之通聯紀錄，為其論據。惟訊之被告堅決否
    認有販賣海洛因、安非他命予乙○○之行為，辯稱：我不認識乙○○，也未販賣
    海洛因、安非他命給乙○○，門號0000000000號行動電話是丁○○於
    九十一年四月間申請出來借給我使用，我只使用一、二個星期左右，就把電話交
    給戊○○使用，我的綽號叫「阿花」（台語），不是「輝哥」（台語），太華山
    總堂另有綽號「輝哥」之人叫林明輝等語。
三、按被告未經審判證明有罪確定前，推定其為無罪；犯罪事實應依證據認定之，無
    證據不得認定犯罪事實，刑事訴訟法第一百五十四條定有明文。又不能證明被告
    犯罪者，應諭知無罪之判決，刑事訴訟法第三百零一條第一項亦定有明文。復查
    刑事訴訟法第一百六十一條第一項規定：檢察官就被告犯罪事實，應負舉證責任
    ，並指出證明之方法。因此，檢察官對於起訴之犯罪事實，應負提出證據及說服
    之實質舉證責任。倘其所提出之證據，不足為被告有罪之積極證明，或其闡明之
    證明方法，無從說服法官以形成被告有罪之心證，基於無罪推定之原則，自應為
    被告無罪判決之諭知。是若審判時，檢察官未能提出適合於證明犯罪事實之積極
    證據，並闡明其證據方法與待證事實之關係；法院對於卷內訴訟資料，復已逐一
    剖析，參互審酌，仍無從獲得有罪之心證，自應為諭知無罪之判決（最高法院九
    十二年度台上字第一九二號判決參考）。又刑事訴訟法上所謂認定犯罪事實之證
    據，係指足以認定被告確有犯罪行為之積極證據而言，該項證據自須適合於被告
    犯罪事實之認定，始得採為斷罪資料；而認定不利於被告之事實，須依積極證據
    ，苟積極證據不足為不利於被告事實之認定時，即應為有利於被告之認定，更不
    必有何有利之證據。且刑事訴訟上證明之資料，無論其為直接或間接證據，均須
    達於通常一般之人均不致有所懷疑，而得確信其為真實之程度，始得據為有罪之
    認定，若其關於被告是否犯罪之證明未能達此程度，而有合理懷疑之存在，致使
    無從形成有罪之確信，根據「罪證有疑，利於被告」之證據法則，即不得遽為不
    利被告之認定（最高法院二十九上字第三一０五號、三十年上字第八一六號、七
    十六年台上字第四九八六號判例均足資參照）。其以情況證據（即間接證據）斷
    罪時，尤須基於該證據在直接關係上所可證明之他項情況事實，本乎推理作用足
    以確證被告有罪，方為合法，不得徒憑主觀上之推想，將一般經驗上有利被告之
    其他合理情況逕予排除（最高法院三十二年上字第六七號判例參考）。又刑事訴
    訟法第一百五十六條第二項規定：被告或共犯之自白，不得作為有罪判決之唯一
    證據，仍應調查其他必要之證據，以察其是否與事實相符。其立法意旨乃在防範
    被告或共犯自白之虛擬致與事實不符，故對自白在證據上之價值加以限制，明定
    須藉補強證據以擔保其真實性。又利用非共同被告之共犯之自白或其他不利於己
    之陳述，為認定被告犯罪之證據，不特與利用被告自己之自白作為其犯罪之證明
    同有自白虛偽性之危險，亦不免有嫁禍於被告而為虛偽供述之危險。故就刑事訴
    訟法第一百五十六條第二項之立法意旨觀之，非共同被告之共犯之自白或其他不
    利於己之陳述，固得作為認定被告犯罪之證據，但不得作為有罪判決之唯一證據
    ，仍應調查其他必要之證據，以察其是否與事實相符，亦即仍須有補強證據以擔
    保該共犯自白之真實性，始得採為斷罪之依據，並非絕對可由法院自由判斷該共
    犯之自白或不利於己之陳述之證明力。若不為調查，而專憑此供述據為被告犯罪
    事實之認定，即與上開規定有違。而所謂補強證據，則指除該自白或不利於己之
    陳述本身之外，其他足以證明自白之犯罪事實確具有相當程度真實性之證據而言
    ，雖所補強者，非以事實之全部為必要，但亦須因補強證據與自白之相互利用，
    足使犯罪事實獲得確信者，始足當之。經查：
(一)、證人乙○○於警詢中固曾供述：我於九十一年八月十日某時，在太華山總堂內，
    向綽號「輝哥」之男子，以一千元之代價，購得海洛因一小包；又於同年八月十
    八日某時，在上開同一處所，向「輝哥」購買一千元之安非他命一小包云云，且
    乙○○於九十三年八月三十一日本院審理時證述：我都稱被告為「輝哥」等語，
    足證其上開警詢所稱之「輝哥」即是指被告無誤。然因乙○○於查獲同日移送檢
    察官訊問時即改稱：今天在我居住處為警查獲之毒品，係「輝哥」的朋友寄放的
    ，不是我的云云，與其上開警詢時之供述不符，是其此部分供述已有瑕疵。再參
    以乙○○於九十二年一月十日檢察官訊問時證述：我是以門號00000000
    00號行動電話，撥打被告電話，聯絡交易事宜，我皆係先打電話問被告有無毒
    品，問被告是否在太華山總堂，被告若說有，我再過去太華山總堂買云云，然依
    卷附乙○○門號0000000000號行動電話與起訴書指稱被告持用之門號
    0000000000號行動電話之通聯紀錄顯示，上開乙○○於警詢所稱曾向
    「輝哥」購得海洛因一小包之時間即九十一年八月十日當天，僅有門號0000
    000000號行動電話撥打乙○○門號0000000000號行動電話一次
    之紀錄，並無乙○○以其上開門號，撥打起訴書所稱被告持用之上開門號行動電
    話之紀錄，是乙○○所述：我皆係先打電話問被告有無毒品云云，亦與事實不符
    。此外亦無其他任何積極證據，足以證明乙○○上開於警詢中之陳述，具有較可
    信之特別情況，依刑事訴訟法第一百五十九條之二規定，乙○○於警詢供述要難
    遽予採信。
(二)、證人乙○○雖於九十二年一月十日檢察官訊問時又證述：我是以門號00000
    00000號行動電話，與被告聯絡交易事宜，有向被告買海洛因、安非他命，
    海洛因、安非他命皆購買超過二次以上，每次買一、二千元云云；然於九十三年
    八月三十一日本院審理時，先於檢察官、辯護人交互詰問時證稱：毒品其實是跟
    被告共用的，我在被警方查獲前那陣子，有在太華山總堂，向被告拿過海洛因、
    安非他命，但是沒有跟被告買過，忘了總共拿過幾次云云；於同日本院依職權訊
    問時又改稱：九十一年八月間，我向被告拿安非他命一、二次，向被告拿海洛因
    至少有五次以上，偶爾一、二次拿海洛因的時候，被告有向我收錢，每次金額不
    一定，少就是一、二千元，多的話是四、五千元。安非他命則是被告給的，沒有
    付錢云云。比對證人乙○○上開證言及上開警詢、檢察官訊問時之供述，對於其
    海洛因、安非他命之來源，究係向被告購買，或是被告所寄放，亦或是被告所轉
    讓，不但於警詢、檢察官訊問及本院審理時前後供述不一，甚且於本院審理時同
    日之證述亦不一致。其中所稱被告提供毒品之次數，先於警詢供稱海洛因、安非
    他命各一次；又於檢察官訊問時證稱海洛因、安非他命皆超過二次以上；再於本
    院審理時證稱忘了總共拿過幾次，竟於同日又改稱安非他命一、二次，海洛因至
    少有五次以上；而購買毒品之價金，先於警詢供稱海洛因、安非他命各一千元；
    又於檢察官訊問時證稱每次買一、二千元；再於本院審理時證稱均未付錢，同日
    又改稱海洛因少就是一、二千元，多的話是四、五千元，安非他命未付錢等語，
    是乙○○前後供述、證述反覆不一，其於檢察官訊問及本院審理時之證言均有瑕
    疵。
(三)、乙○○於檢察官及本院訊問時另證稱：我係透過男友甲○○認識被告，甲○○去
    找被告，我就順便一起過去，我有向被告拿海洛因、安非他命，被告給我毒品沒
    有跟我收錢，至於是否有跟甲○○收錢我不知道，我與甲○○找被告聊天時，有
    見到別人來向被告買毒品云云，然詰之乙○○之男友甲○○於九十三年十月十二
    日本院審理時證稱：我不知道乙○○之毒品是向誰買的，我只是聽乙○○說是向
    一位「輝哥」買的，「輝哥」並非我介紹給乙○○認識的，我認識被告，他叫「
    阿花」。乙○○所說之「輝哥」不是被告，乙○○不認識被告，就我所知乙○○
    沒有見過被告，我去找被告時，乙○○有一起去，但乙○○都在附近雜貨店等，
    她並沒有一起進去，我也未介紹乙○○認識被告等語，是乙○○上開證言亦與證
    人甲○○上開證言不符，乙○○此部分證言亦難認為可採。再依乙○○於九十三
    年八月三十一日本院審理時所稱：九十一年八月間，我向被告拿安非他命一、二
    次；拿海洛因至少有五次以上，我去太華山總堂時，看到很多人在施用毒品，有
    時候錢是付給被告云云，是依其所陳其向被告拿海洛因、安非他命之次數，尚稱
    頻繁，甚且有其他多人亦曾向被告購買毒品，故被告如有多次販賣或轉讓海洛因
    、安非他命給乙○○或他人之行為，被告理應隨時持有為數相當之海洛因、安非
    他命，以供不時販賣或轉讓之須，然本案警方在上開太華山總堂查獲被告時，並
    未在上址同時查扣任何毒品，證人乙○○上開指證，亦有與常情不符之瑕疵。
(四)、門號0000000000號行動電話，係丁○○於九十一年四月十三日，以其
    婆婆「黃素蓮」之名義申請予被告使用等情，業經丁○○於警詢及檢察官訊問時
    陳述明確，且為被告所是認，並有台灣大哥大股份有限公司行動電話服務申請書
    一份在卷足證，是被告確曾持用上開門號0000000000號行動電話無誤
    。而乙○○門號0000000000號行動電話與上開被告曾持用之門號00
    00000000號行動電話，於九十一年七、八月間，確有多達四十一次之通
    聯紀錄，亦有卷附上開二門號之行動電話通聯紀錄一份可考。然遍翻全卷，乙○○僅曾指稱曾撥打被告電話聯絡毒品交易事宜，並無明確指出其所撥打之電話即
    係上開被告曾持用之門號0000000000號行動電話，而乙○○於本院審
    理時亦表示忘記是否曾撥打上開被告曾持用之門號，更遑論其電話中談論之事宜
    ，是上開二門號雖有上開通聯，亦難認上開通聯內容即係被告與乙○○在進行毒
    品交易之聯絡。且被告於本院審理時辯稱：上開其曾持用之門號0000000
    000號行動電話，我僅有於申請後之一、二週內有使用，後來就借給戊○○使
    用等語，詰之證人戊○○於九十三年十月十三日本院審理時亦證述：九十一年間
    我因案遭通緝，因怕人追蹤，所以電話時常換來換去，被告有借給我一支電話使
    用，我用完不知道放那裡去了，我是於九十一年十一月十七日被通緝到案，並入
    監服刑至今等語，並有戊○○全國刑案資料查註表一份在卷，是上開門號000
    0000000號行動電話，於九十一年七、八月間，究係由何人所持用與乙○○通聯，亦屬不能證明。證人丁○○於警詢、檢察官訊問時之證言及該0000
    000000號行動電話通聯紀錄，亦不足以證明被告有公訴人所指犯行。
四、乙○○之證言有前開瑕疵，證人丁○○於警詢、檢察官訊問之供述及上開通聯紀
    錄又難以佐證其供述之真實性，實難以乙○○有瑕疵之指證，率予論斷被告涉犯
    上開罪嫌。是公訴人認被告涉犯前開罪嫌，所為之舉證尚不足為被告有罪之認定
    ，即有合理懷疑之存在，致使無從形成有罪之確信；此外，又查無其他證據足以
    佐證被告有何販賣毒品海洛因、安非他命予乙○○之情事，是以被告販賣海洛因
    、安非他命犯行尚屬不能證明。依罪疑惟輕之刑事法則，即無從為有罪之認定。
    參諸前開法律規定及最高法院裁判意旨，自應諭知被告無罪之判決。
五、據上論斷，應依刑事訴訟法第三百零一條第一項，判決如主文。
本案經檢察官洪景明到庭執行職務。
中      華      民      國      九十三     年    十二     月   二十二    日
                                臺灣桃園地方法院刑事第三庭
                                      審判長法  官  謝順輝
                                            法  官  李昆南
                                            法  官  尹  良
右正本證明與原本無異。
如不服本判決，應於判決送達後十日內向本院提出上訴狀( 應附繕本 )，上訴於
臺灣高等法院。
                                            書記官  廖宜政
中　　　華　　　民　　　國　　九十三　　年　　 十二 　　月　　二十二　　日
